臺灣臺中地方法院民事判決　　九十二年度簡上字第四三○號
　　上　訴　人　　甲○○
　　訴訟代理人　　程弘模律師
　　被　上訴人　　尹井塑膠股份有公司
　　兼法定代理人　丙○○
　　訴訟代理人　　乙○○
右當事人間請求遷讓房屋等事件，上訴人對於中華民國九十二年九月十六日臺灣臺中
地方法院沙鹿簡易庭九十二年沙簡字第二七七號第一審判決提起上訴，本院於民國九
十三年四月九日辯論終結，判決如左：
    主      文
上訴駁回。
第二審訴訟費用由上訴人負擔。
    事      實
甲、上訴人方面：
  一、聲明：
  （一）原判決不利於上訴人部分廢棄。
  （二）右第一項廢棄部分，被上訴人丙○○應給付上訴人新臺幣（下同）十二萬元
        ，及自民國九十二年三月二十日起至清償日止，按年息百分之五計算之利息
        。
  （三）右第一項廢棄部分，被上訴人丙○○、尹井塑膠股份有限公司（下稱尹井公
        司）應給付上訴人三十九萬四千五百元，及自民國九十二年十二月二十六日
        起至清償日止，按年息百分之五計算之利息。
  二、陳述：
  （一）被上訴人丙○○於八十七年一月二日向上訴人承租坐落台中縣梧棲鎮○○段
        一九九之一地號土地上面積五百四十五平方公尺之房屋（門牌號碼台中縣梧
        棲鎮○○路○段一三七號之部分，下稱系爭廠房），每月租金五萬元，租期
        原訂至八十八年一月一日止，惟租期屆滿時，被上訴人丙○○表示願意續租
        ，經雙方口頭同意後，並未簽訂書面契約即以原訂條件繼續租賃關係，僅將
        每月租金調整為四萬五千元。被上訴人丙○○固於九十一年九月二十日交付
        二張支票予上訴人，用以繳交截至當日止之前所欠租金，然被上訴人丙○○
        交付二張抵付租金之支票後，旋即離開不知去向，並未表示不續租亦未遷讓
        返還系爭廠房，上訴人遂於九十二年十月二十一日以台中第二十八支郵局第
        五六五號存證信函催請被上訴人清運堆置於系爭廠房內外之雜物。證人許有
        田、余瑞明、詹創吉並未於九十一年九月二十日在場，縱該證人在場，尚不
        足以被上訴人等僱請工人搬運物品一事，推論被上訴人當日向上訴人表示終
        止租約而不再續租之事實。而被上訴人於九十一年九月二十日後，迄租賃契
        約於九十二年三月二十日經上訴人以臺中第二十八支郵局第一○八號存證信
        函終止前，，均未繳納租金，經上訴人扣除被上訴人丙○○於訂約時所繳交
        之押租金十五萬元後，被上訴人丙○○尚積欠上訴人租金十二萬元，爰依租
        賃契約之法律關係，請求被上訴人丙○○給付。
  （二）上訴人與被上訴人丙○○間之租賃關係業已終止，被上訴人未依法搬遷堆置
        於系爭廠房中之雜物並交還房屋，反而以上訴人及訴外人蔡彩珠為被告，指
        控上訴人阻撓被上訴人自系爭廠房搬遷物品妨害其自由，涉有刑法第三百零
        四條第一項之妨害自由罪一案，迭經臺灣臺中地方法院檢察署九十二年度偵
        字第六五五一號不起訴處分、臺灣高等法院臺中分院檢察署九十二年度上聲
        議字第九一三號駁回再議聲請及鈞院刑事庭九十二年度聲判字第六四號刑事
        裁定駁回交付審判之聲請等在案，均認上訴人並無以強暴脅迫之手段阻撓被
        上訴人搬遷物品之行為。被上訴人固積欠上訴人借款債務，惟系爭廠房內之
        物品價值低廉，根本不足以抵償債務，上訴人實無阻止被上訴人等搬遷之必
        要，無奈因被上訴人等積欠上訴人借款債務遲未清償，上訴人始於九十二年
        三月間對系爭廠房內之物品，依法定程序強制執行。被上訴人既得自由搬遷
        系爭廠房內之物品，卻未搬遷仍繼續佔用系爭廠房，受有相當於租金之利益
        ，致上訴人受有相當之損害，爰依民法第一百七十九條之規定，訴請被上訴
        人等返還自九十二年四月二日之日起自系爭廠房於九十二年十二月二十五日
        強制執行遷讓完畢止，按月給付四萬五千元之相當於租金之不當得利，共計
        三十九萬四千五百元。
  三、證據：提出租賃契約書、存證信函及回執、臺灣臺中地方法院檢察署九十二年
      度偵字第六五五一號不起訴處分書乙份、民事強制執行聲請狀乙份（以上皆為
      影本）。
乙、被上訴人方面:
  一、聲明：駁回上訴人之上訴。
  二、陳述：被上訴人丙○○以個人名義向上訴人承租系爭廠房，原租期自八十七年
      一月二日起至八十八年一月一日止，租期屆滿後，雙方同意以原條件續租，惟
      每月租金調整為四萬五千元，訂約當時並曾繳交押租金十五萬元。嗣因上訴人
      主張被上訴人未繳交租金，對於上訴人九十一年九月十九日之搬遷行為加以阻
      止，被上訴人遂於九十一年九月二十日繳交二張支票與被上訴人，用以清償九
      十一年十月一日前積欠之租金，並明確表示不再續租，租賃契約既已於九十一
      年九月二十日終止，被上訴人並無積欠租金。嗣被上訴人數度前往系爭廠房處
      主張搬遷，但上訴人均將大門上鎖、斷電、並放置車子於門外阻擋，而系爭廠
      房中亦堆置有上訴人之機具，並無不當得利。
  三、證據：提出簽收單、存證信函及回執（以上皆影本）、照片二幀、聲請訊問證
      人楊志盛、許有田、余瑞明、詹創吉。
丙、本院依職權調閱本院九十二年度沙簡字第三四○號卷宗、九十二年度執字第一○
    三六六號執行卷、臺灣臺中地方法院檢察署九十二年度偵字第六五五一號妨害自
    由案卷。
    理      由
一、上訴人於原審訴之聲明，關於被上訴人應返還之不當得利數額係計算至遷讓房屋
    之日止，被上訴人已於九十二年十二月二十五日經本院假執行程序自系爭廠房遷
    出，故遷讓房屋日期已得確定，則上訴人上訴聲明第三項請求被上訴人應返還之
    不當得利數額計算至九十二年十二月二十五日止，而為三十九萬四千五百元，應
    屬不變更訴訟標的而補充事實上之陳述，並非訴之變更或追加，應予准許，先予
    敘明。
二、上訴人起訴主張略以被上訴人丙○○於八十七年一月二日向上訴人承租系爭廠房
    ，租期原訂至八十八年一月一日止，惟租期屆滿時，被上訴人丙○○表示願意續
    租，並將每月租金調整為四萬五千元，被上訴人丙○○固於九十一年九月二十日
    交付二張支票予上訴人，用以繳交截至當日止之前所欠租金，然被上訴人丙○○
    即不知去向，未表示不續租亦未遷讓返還系爭廠房，上訴人乃以存證信函終止雙
    方房屋租賃契約，上訴人未阻止被上訴人等搬遷，仍無權占有系爭廠房，迄九十
    二年十二月二十五日被上訴人始經強制執行遷讓完畢，爰請求被上訴人丙○○給
    付積欠之租金十二萬元，及被上訴人相當於租金之不當得利三十九萬四千五百元
    。被上訴人則以被上訴人丙○○以個人名義向上訴人承租系爭廠房，於九十一年
    九月二十日繳交二張支票予被上訴人，用以清償九十一年十月一日前積欠之租金
    ，並明確表示不再續租，嗣後被上訴人並數度前往系爭廠房處主張搬遷，但上訴
    人均將大門上鎖、斷電、並放置車子於門外阻擋，並非不願搬遷等語置辯（被上
    訴人就原審判決其應遷讓系爭廠房之敗訴部分，未據提起上訴而確定）。
三、被上訴人丙○○於八十七年一月二日向上訴人承租系爭廠房，每月租金五萬元，
    租期原訂至八十八年一月一日止，惟租期屆滿時，被上訴人丙○○表示願意續租
    ，經雙方口頭同意後，並未簽訂租賃契約即以原訂條件繼續租賃關係，僅將每月
    租金調整為四萬五千元，被上訴人丙○○於九十一年九月二十日，交付被上訴人
    尹井公司簽發之二張支票予上訴人，用以繳交截至當日止之前所欠租金，被上訴
    人嗣以上訴人及訴外人蔡彩珠為被告提出刑法強制罪之告訴，經檢察官為不起訴
    處分，並經臺灣高等法院臺中分院檢察署駁回再議及本院駁回交付審判而確定，
    而系爭廠房內外之物品經本院強制執行程序，於九十二年十二月二十五日始完全
    自系爭廠房搬出等情，為兩造所不爭，復有租賃契約書、簽收單、臺灣臺中地方
    法院檢察署九十二年度偵字第六五五一號不起訴處分書等影本在卷可按，堪信真
    實。是以本件應審究者，為被上訴人丙○○與上訴人間系爭廠房之租賃契約是否
    於九十一年九月二十日終止，以及前述租賃契約終止後，被上訴人迄九十二年十
    二月二十五日遷出前是否構成不當得利。
四、按租賃期限屆滿後，承租人仍為租賃物之使用收益，而出租人不即表示反對之意
    思者，視為以不定期限繼續契約；未定期限者，各當事人得隨時終止契約，民法
    第四百五十一條、第四百五十條第二項前段分別定有明文。被上訴人丙○○與上
    訴人間之租賃契約，於原訂租期屆滿後被上訴人丙○○仍表示願意續租而成為不
    定期限之租賃契約，為兩造所不爭，揆諸前揭規定，該租賃契約自得因被上訴人
    丙○○為終止之意思表示而終止。經查，訴外人楊謝金絨等五人於九十一年九月
    十九日曾委託證人許有田至系爭廠房搬遷，當日上午許有田偕同證人余瑞明、詹
    創吉等人前往系爭廠房，有上訴人及上訴人之妻王蔡彩珠在場，上訴人稱被上訴
    人丙○○未在場，不讓許有田等人搬遷，同日下午許有田再偕證人余瑞明、詹創
    吉等人及被上訴人丙○○到場，被上訴人丙○○表示不再續租，工廠要遷廠，上
    訴人則稱須將水電費、租金繳清，才願讓被上訴人丙○○等搬遷，九十一年九月
    二十日被上訴人丙○○及其弟楊志盛及許有田再到現場，並有貨車一同前往待命
    ，由被上訴人丙○○先交清電費、租金後，上訴人又稱與被上訴人丙○○有個人
    原因，故不讓被上訴人丙○○等搬遷等情，業據證人許有田於原審到庭結證屬實
    ，核與證人余瑞明、詹創吉於原審到庭結證稱：十九日有在現場，被上訴人丙○
    ○表示不再續租等語，及證人即被上訴人丙○○之弟楊志盛於原審到庭結證稱：
    九十一年九月十九日下午與被上訴人丙○○、貨車司機到場，上訴人被上訴人丙
    ○○因欠他錢，不讓我們搬遷等語相符，故上訴人空言證人並未在場云云，自難
    採取。又上訴人於九十一年九月二十日自被上訴人丙○○收受用以繳清以前租金
    之支票二紙，已如前述，上訴人即於當日向台灣電力股份有限公司台中區營業處
    就系爭廠房申請廢止用電，並經台灣電力股份有限公司台中區營業處於九十一年
    九月二十四日廢止，有該營業處九十二年四月二十五日函及同年五月二十日函附
    高壓需量用戶廢止用電登記單影本附於臺灣臺中地方法院檢察署九十二年度偵字
    第六五五一號卷內可稽，並經本院調閱該卷查核屬實，堪認上訴人已於九十一年
    九月二十日當面受被上訴人丙○○前開終止之意思表示之通知，準此，被上訴人
    丙○○與上訴人間之租賃契約，於九十一年九月二十日即生終止之效力，被上訴
    人丙○○既於同日已繳清所欠租金，即無再給付租金之義務，上訴人主張租賃契
    約至九十二年三月二十日始終止，並請求被上訴人丙○○給付自九十一年九月二
    十日以後之租金十二萬元，要屬無據。
五、被上訴人丙○○於九十一年九月二十日向上訴人表示終止租約之前一日及當日，
    均有偕同貨車司機等人至系爭廠房欲搬遷工廠，經上訴人以被上訴人丙○○尚有
    積欠債務而不允搬遷等情，業據證人楊志盛、許有田、余瑞明、詹創吉於原審到
    庭結證屬實，已如前述。上訴人於九十一年十月二十一日以存證信函通知被上訴
    人丙○○於五日內將棄置於系爭廠房及坐落之土地上之雜物清理回復原狀，固為
    被上訴人所不爭執。惟查，被上訴人早於九十一年十月十七日即以存證信函通知
    上訴人勿再阻撓其搬遷，否則將提出強制罪之告訴，復於九十二年二月十三日向
    臺灣臺中地方法院檢察署具狀對上訴人及其妻提出強制罪告訴，又於九十二年三
    月二十四日以存證信函通知上訴人勿以其與被上訴人丙○○之債務糾紛為由阻撓
    其搬遷，而上訴人及其妻蔡彩珠於前揭臺灣臺中地方法院檢察署九十二年度偵字
    第六五五一號案件中，亦陳稱確有以鐵鍊將系爭廠房前欄杆門鎖上，及將小貨車
    停放在廠房鐵門前等語，業據本院調閱該卷查核屬實，復有被上訴人提出之存證
    信函二件、照片二幀附於本院卷宗可佐，而上訴人亦以被上訴人丙○○為債務人
    ，於九十一年九月間向本院聲請本票裁定，並於九十二年三月間聲請查封系爭廠
    房內之儲存桶、拌料桶、空壓機、製料機等，亦據本院調閱九十二年度執字第一
    ○三六六號執行卷查核屬實，準此，被上訴人確曾數度前往系爭廠房處欲行搬遷
    ，惟上訴人以被上訴人丙○○積欠其債務，乃將大門上鎖、斷電、並放置車子於
    門外阻擋之事實，足堪認定。至於被上訴人提出之前揭強制罪告訴，雖經臺灣臺
    中地方法院檢察署九十二年度偵字第六五五一號案件為不起訴處分而確定，惟檢
    察官係認上訴人切斷系爭廠房電源並非對被上訴人丙○○本身施用強暴脅迫之行
    為，且其未及審酌九十一年九月十九日上訴人確有阻止被上訴人搬遷之前開事實
    ，始為不起訴之處分，自難以該不起訴處分之結果，為有利於上訴人之認定，上
    訴人主張其並未阻止被上訴人搬遷云云，自無可取。被上訴人既於前揭租賃契約
    終止之前一日及當日（即九十一年九月十九日、二十日）已先後委請貨車司機等
    人欲自系爭廠房搬遷，卻因上訴人之阻撓而遲未能順利遷出，是以被上訴人於前
    揭租賃契約終止後雖仍有機具置於系爭廠房，惟係違反被上訴人之意思，遑論被
    上訴人有何占有之意思可言。故上訴人主張被上訴人得自由搬遷系爭廠房內之物
    品，而未搬遷仍繼續占有系爭廠房，受有相當於租金之不當利益云云，洵屬無稽
    。
六、綜上所述，上訴人主張本於租賃契約及不當得利之法律關係，請求被上訴人丙○
    ○給付積欠之租金十二萬元，及被上訴人應返還無權占有系爭廠房之不當得利三
    十九萬四千五百元，為無理由，不應准許。原審為上訴人敗訴之判決，及駁回其
    假執行之聲請，並無不合。上訴意旨指摘原判決不當，求予廢棄改判，為無理由
    ，應予駁回。
七、據上論結，本件上訴為無理由，依民事訴訟法第四百三十六條之一第三項、第四
    四十九條第一項、第七十八條，判決如主文。
中　　　華　　　民　　　國　　九十三　　年　　　五　　　月　　　七　　　日
                                    臺灣臺中地方法院民事第二庭
~B審判長法官　許冰芬
~B　　　法官　呂麗玉
~B　　　法官　陳宗賢
右正本證明與原本無異。
不得上訴。
~B　　　書記官
中　　　華　　　民　　　國　　九十三　　年　　　五　　　月　　　七　　　日
